【裁判字號】    98,訴,2437
【裁判日期】    991029
【裁判案由】    侵權行為損害賠償
【裁判全文】
臺灣板橋地方法院民事判決              98年度訴字第2437號
原      告  阿瑪狄斯設計有限公司
法定代理人  林永中
訴訟代理人  張靜怡律師
複  代理人  魏平政律師
被      告  蔡永山
上列當事人間請求侵權行為損害賠償事件，本院於民國99年10月
18日言詞辯論終結，判決如下：
    主  文
被告應給付原告新臺幣壹佰貳拾肆萬貳仟捌佰拾陸元，及自九十
九年一月十三日至清償日止，按法定利率百分之五計算之利息。
訴訟費用由被告負擔。
本判決於原告以新臺幣肆拾壹萬伍仟元供擔保後，得假執行。但
被告如以新臺幣壹佰貳拾肆萬貳仟捌佰拾陸元為原告預供擔保，
得免為假執行。
    事實及理由
一、原告方面主張：被告於民國95年3 月14日就職於原告公司，
    處理廠商間之進度監督工作及客戶之聯繫工作，惟被告自任
    職時起，要求廠商將款項逕自匯入被告個人之戶頭，或由被
    告收取，經原告一再催討，被告均不願意交還給原告並據為
    己有，原告整理出被告收走公司的貨款明細表，被告從95年
    9 月20日起至97年10月17日間，共收走原告公司新臺幣（下
    同）124 萬2,816 元之貨款，原告已對此部分提起刑事告訴
    。爰今再依民法第184 條第1 項前段規定提起民事請求等語
    ，並聲明：(一)被告應給付原告124 萬2,816 元及自起訴狀繕
    本送達之翌日起至清償日止，按法定利率5%計算之利息。(二)
    願供擔保，請准宣告假執行。
二、被告方面則以：原告這家公司是被告與原告之法定代理人林
    永中合夥所開，由林永中掛名當負責人，林永中的專長是畫
    圖，其他部分如客戶接單、報價、送稿樣，回樣、開加工單
    、盯工廠的進度、送貨、開發票、作帳、收貨款、開發客戶
    及其他瑣碎的事情都是被告在負責，剛開始公司沒有錢，所
    有款項都是由被告墊支，大約墊了1,590 萬元，貨款也是由
    被告去收取，所以金額進出都是透過被告的帳戶，有一些客
    戶如果堅持要開抬頭的話，就會開原告公司為受款人的支票
    ，寄到公司，或由被告收取交給公司，但被告還是會請林永
    中將款項匯給被告。從95年12月以後，林永中就要求客戶所
    有都要開抬頭，把所有支票開到公司去，被告就覺得林永中
    的動機不對，可能是想要吃掉公司的股份，又不把被告代墊
    的款項歸還。95年3 月14日到97年10月17日間被告確實有收
    到124 萬2,816 元整的貨款，但是這些貨款本來就應該是被
    告收的，這些貨款本來就是被告的錢，因為被告是合夥人，
    之前的錢都是被告墊的，被告墊的錢到目前為止都還沒有還
    清，公司的薪水、開銷是由林永中支付，有一些款項還是會
    進到公司帳戶，林永中就從其中的錢扣除支付。被告的存摺
    裡面有林永中按月匯款給被告的紀錄，表示公司確實有欠被
    告的錢，不然不需要匯款給被告，而且扣掉已經匯款的部分
    ，公司還是欠被告錢，就是因為公司還欠被告錢，所以被告
    才會把收到的124 萬2816貨款入到自己的帳戶，公司應該要
    把欠被告的錢還給被告，此部分墊款之性質亦屬於股東對於
    公司的借貸，公司有貨款入帳時應該要還錢等語，資為抗辯
    。並聲明：原告之訴駁回，如受不利判決，願供擔保請准宣
    告免為假執行。
三、原告主張被告有收取124 萬2,816 元之貨款未交回原告公司
    ，此為被告所不爭執，惟以被告與原告法定代理人係合夥成
    立原告公司，且有代墊1,590 萬元款項，原告目前尚欠被告
    前未還清等語置辯，此為原告所否認，因此本件所應審究之
    爭點闕為：原告公司是否為被告與林永中合夥成立，由林
    永中掛名擔任負責人？被告是否有為原告墊款1,590 萬元
    ？如有，是否為消費借貸關係或股東借款給公司之關係？茲
    敘述如下：
（一）按「當事人主張有利於己之事實者，就其事實有舉證之責
      任。」，民事訴訟法第277 條前段定有明文。被告抗辯與
      林永中合夥成立原告公司，各佔有1/2 之比例，僅由林永
      中掛名擔任負責人云云，為原告所否認，自應由被告舉證
      證明。惟被告並未能提出證據以實其說，被告所提出之勞
      保資料、存摺、客戶資料、名片等證據資料（詳見本院卷
      一第41頁所列之證據1 至證據21、第156 頁所列之證據1
      至證據13、本院卷二第42頁所列之證據1 至證據56、本院
      卷二第207 頁至第244 頁），僅能證明被告在原告公司內
      負責處理之事務內容、客戶往來情形及請款、發票開立等
      相關情形，並無從證明被告與林永中係合夥成立原告公司
      ，亦未能證明被告就原告公司有1/2 比例之股權，被告此
      部分抗辯自無足採。
（二）次按「稱消費借貸者，謂當事人一方移轉金錢或其他代替
      物之所有權於他方，而約定他方以種類、品質、數量相同
      之物返還之契約。」，民法第474 條第1 項亦規定甚明，
      是依「按當事人主張有金錢借貸關係存在，須就其發生所
      須具備之特別要件即金錢之交付與借貸意思表示相互一致
      負舉證責任。而交付金錢之原因多端，或為買賣，或為贈
      與，或因其他之法律關係而為交付，非謂一有金錢之交付
      ，即得推論授受金錢之雙方即屬消費借貸關係。若僅證明
      有金錢之交付，未證明借貸意思表示互相一致者，尚不能
      認有金錢借貸關係存在。」，是依上開規定，消費借貸契
      約於性質上係屬要物契約，除須交付金錢或其他代替物並
      移轉所有權於他方，尚須當事人間具有借貸意思表示之合
      致，始能成立，是若未證明曾為金錢之交付，更無從證明
      借貸意思表示互相一致，自不能認有金錢借貸關係之存在
      。被告抗辯有為原告公司墊付1,590 萬元，與原告公司之
      間有消費借貸關係成立一節，固有其所提出91年至95年借
      貸紀錄等資料為據（見本院卷一第50頁至第62頁），惟被
      告所提出之明細資料為其開立支票支付廠商貨款之紀錄，
      縱認被告所提出之明細資料卻屬實在，然該等資料至多僅
      能證明被告曾開立支票交付廠商之事實，至於使該支票兌
      現之現金是否為被告所支付或存入，尚有疑問，況且縱認
      為被告所支付，然交付款項之原因容或出於多端，亦有可
      能係因被告將應收貨款自行入帳收受，因此再自行開出支
      票支付應付款項，尚不能僅以被告所提出之支票明細資料
      ，即得推論兩造之間有消費借貸之關係。
（三）綜上所述，被告所舉之證據尚不能認兩造間有其所稱之金
      錢借貸關係存在，被告拒絕返還所收貨款124 萬2,816 元
      ，自於法無據。
四、原告主張依據民法第184 條第1 項前段規定，請求被告返還
    從95年9 月20日起至97年10月17日間，共計收取原告公司貨
    款124 萬2,816 元，及自起訴狀繕本送達之翌日即99年1 月
    13日起至清償日止，按年息5%計算之利息，為有理由，應予
    准許。兩造陳明願供擔保，聲請宣告假執行或免為假執行，
    經核合於法律規定，爰分別酌定相當之擔保金額宣告之。
五、本件事證已臻明確，兩造其餘主張及攻擊防禦方法與證據，
    經本院斟酌後，與本件判決結果已不生影響，故不一一論列
    ，兩造另聲請調查之證據亦無必要，均附此敘明。
六、結論：原告之訴為有理由，依民事訴訟法第78條，判決如主
    文。
中    華    民    國    99    年    10    月    29    日
                  民事第二庭    法  官  連育群
以上正本係照原本作成
如對本判決上訴，須於判決送達後20日內向本院提出上訴狀。如
委任律師提起上訴者，應一併繳納上訴審裁判費。
中    華    民    國    99    年    10    月    29    日
                                書記官  溫婷雅

司法院資訊處製作；財團法人民間司法改革基金會備份。
